臺灣臺南地方法院刑事判決　　　　　　　 96年度訴字第924號
公　訴　人　臺灣臺南地方法院檢察署檢察官
被　　　告　乙○○
上列被告因違反毒品危害防制條例案件，經檢察官提起公訴（96
年度毒偵字第1648、1696號），被告就被訴事實為有罪之陳述，
本院合議庭裁定由受命法官獨任進行簡式審判程序，判決如下：
    主  文
乙○○施用第一級毒品，處有期徒刑柒月；又施用第一級毒品，
處有期徒刑柒月，應執行有期徒刑拾壹月。
    事  實
一、乙○○前於民國九十年間因施用毒品案件，經本院裁定送勒
    戒處所觀察、勒戒後，認無繼續施用毒品之傾向，於九十年
    九月十日執行完畢釋放出所，並由臺灣臺南地方法院檢察署
    檢察官於九十年十一月十六日，以九十年度毒偵字第三二四
    三號為不起訴處分確定在案；又於九十四年間因施用第一級
    毒品案件，經本院先後以九十四年度訴字第三一六號、九十
    四年度訴字第一四五四號判決各判處有期徒刑十月確定，該
    二案接續執行，於九十五年十一月十七日縮短刑期假釋出監
    （不構成累犯）。詎乙○○猶不知悔改，明知海洛因係毒品
    危害防制條例所規定之第一級毒品，不得非法持有、施用，
    竟另基於施用第一級毒品海洛因之犯意，於九十六年五月七
    日下午五時許（採尿時）往前回溯二十六小時內之某時許，
    在其位於臺南縣永康市○○○街二四二巷一五號住處，以注
    射之方式，施用第一級毒品海洛因一次；復另基於施用第一
    級毒品海洛因之犯意，於同年月十四日下午三時十五分許（
    採尿時）往前回溯二十六小時內之某時許，在同一處所，以
    注射之方式，施用第一級毒品海洛因一次。經臺灣臺南地方
    法院檢察署觀護人於九十六年五月七日及同年月十四日先後
    採尿送驗結果，均呈嗎啡陽性反應，而查知上情。
二、案經臺灣臺南地方法院檢察署觀護人告發簽請該署檢察官偵
    查起訴。
    理  由
一、上開事實業經被告乙○○坦承不諱，且其先後二次至臺灣臺
    南地方法院檢察署觀護人報到所採集之尿液檢體，經送檢驗
    結果，均呈嗎啡陽性反應（按海洛因係由嗎啡經化學合成而
    製得，經注射進入人體後，因代謝分解成嗎啡，因此施打海
    洛因後，由尿液中檢驗結果仍為嗎啡反應），有臺灣檢驗科
    技股份有限公司九十六年五月二十一日、九十六年五月二十
    五日出具之濫用藥物尿液檢驗報告各一件及臺灣臺南地方法
    院檢察署受保護管束人（被告）尿液檢體監管紀錄表二件在
    卷可稽（見九十六年度毒偵字第一六四八號卷第二、三頁及
    九十六年度毒偵字第一六九六號卷第二、三頁），足見被告
    上開自白核與事實相符，應可採信。再被告有如事實欄所示
    之經觀察、勒戒執行完畢釋放之情，又於五年內之九十四年
    間因施用毒品案件，被依法追訴處罰等情，有臺灣高等法院
    被告前案紀錄表在卷可佐，顯見其再犯率甚高，原實施之觀
    察、勒戒，已無法收其實效，而無五年戒斷期之存在，是被
    告再犯本案兩件施用第一級毒品之罪，自應依法追訴處罰（
    最高法院九十五年度台非字第五九、六五號判決意旨參照）
    。綜上所陳，本案事證明確，被告犯行堪以認定，應依法論
    科。
二、按海洛因係毒品危害防制條例第二條第二項第一款所明定之
    第一級毒品，不得非法持有、施用。核被告所為，係犯毒品
    危害防制條例第十條第一項之施用第一級毒品海洛因罪。又
    被告施用第一級毒品海洛因前持有海洛因之低度行為，應為
    施用海洛因之高度行為所吸收，不另論罪。另被告先後二次
    施用第一級毒品之犯行（原起訴書起訴被告施用第一級毒品
    之時間為九十六年三月下旬某日起至同年五月十二日止，經
    蒞庭檢察官當庭減縮更正為九十六年五月七日採尿時往前回
    溯二十六小時內某時許及同年月十四日採尿時往前回溯二十
    六小時內某時許），時間並非緊接，尚難認有何反覆、延續
    實行之特徵，檢察官認應論以集合犯之包括一罪，尚有未洽
    ，是則被告上開二犯行之犯意各別，行為互殊，應予分論併
    罰。爰審酌海洛因戕害身心，而被告前因施用毒品經送觀察
    勒戒處分及被追訴處罰後，猶不思戒絕革除惡習，再為本件
    犯罪，顯未因前所受觀察勒戒及被處刑罰而記取教訓，惟其
    施用毒品所生危害，實以自戕身心健康為主，對於他人生命
    、身體、財產等法益，尚無明顯而重大之實害，兼衡其犯罪
    後坦承犯行等一切情狀，就其所為上開二次施用第一級毒品
    犯行，分別量處如主文所示之刑，並定其應執行之刑。
三、退回移送併辦部分：
  (一)臺灣臺南地方法院檢察署九十六年度毒偵字第一九二三、二
    一五八號移送併辦意旨略以：被告另於九十六年六月十日上
    午十時許及同年月二十六日上午三時許，在其位於臺南縣永
    康市○○○街二四二巷一五號住處，以注射之方式，先後施
    用第一級毒品海洛因各一次，經臺灣臺南地方法院檢察署觀
    護人於同年月十一日及警方於同年月二十六日採尿送驗結果
    ，分呈嗎啡陽性反應，因認被告涉犯毒品危害防制條例第十
    條第一項施用第一級毒品罪嫌，被告施用第一級毒品海洛因
    之犯行，與本案論罪科刑之犯行，在法律評價上應屬於包括
    一罪之集合犯關係，應移送本院併案審理等語。
  (二)惟按刑法第五十六條有關連續犯之規定，業於九十四年二月
    二日修正刪除，自九十五年七月一日起施行，依刑法第五十
    六條修正理由之說明，謂「對繼續犯同一罪名之罪者，均適
    用連續犯之規定論處，不無鼓勵犯罪之嫌，亦使國家刑罰權
    之行使發生不合理之現象」，「基於連續犯原為數罪之本質
    及刑罰公平原則之考量，爰刪除有關連續犯之規定」等語，
    即係將本應各自獨立評價之數罪，回歸本來就應賦予複數法
    律效果之原貌。因此，就刑法修正施行後多次施用毒品之犯
    行，採一罪一罰，始符合立法本質（最高法院九十六年度第
    九次刑事庭會議決議意旨參照）。
  (三)經查：前開併案意旨所指被告施用第一級毒品之時間分別為
    「九十六年六月十日」及「九十六年六月二十六日」，與前
    揭論罪科刑部分之施用第一級毒品之日即「九十六年五月七
    日下午五時許往前回溯二十六小時內之某時許」及「九十六
    年五月十四日下午三時十五分許往前回溯二十六小時內之某
    時許」，期間相隔並非緊接，且依卷內事證，亦無證據證明
    被告於上開前後四次採尿之期間內，除了該四次施用第一級
    毒品犯行外，尚有其他施用第一級毒品之犯行，自難認被告
    主觀上有何施用第一級毒品之接續犯意或反覆施用第一級毒
    品之概括犯意，或客觀上有何反覆、延續實行之特徵。從而
    ，上開併辦之兩次施用第一級毒品犯行與前揭論罪科刑部分
    ，並無接續犯或集合犯之包括一罪（實質上一罪）關係，自
    非起訴效力所及，本院就併案部分尚無從併予審理，應退由
    檢察官另為妥適之處理，併此敘明。
據上論斷，應依刑事訴訟法第二百七十三條之一第一項、第二百
九十九條第一項前段，毒品危害防制條例第十條第一項，刑法第
十一條前段、第五十一條第五款，判決如主文。
本案經檢察官甲○○到庭執行職務。
中　　華　　民　　國　　96　　年　　10　　月　　12　　日
　　　　　　　　　刑事第五庭    法　官　林欣玲
以上正本證明與原本無異
如不服本判決應於收受本判後10日內向本院提出上訴書狀，並應
敘述具體理由。如未敘述上訴理由者，應於上訴期間屆滿後20日
內向本院補提理由書狀（均須按他造當事人之人數附繕本）「切
勿逕送上級法院」。
  　　　　　　　　　　　　　　　書記官　鄭佩玉
中　　華　　民　　國　　96　　年　　10　　月　　12　　日
附錄本案論罪科刑法條全文：
毒品危害防制條例第10條
施用第一級毒品者，處 6 月以上 5 年以下有期徒刑。
施用第二級毒品者，處 3 年以下有期徒刑。
